【裁判字號】    99,易,3194
【裁判日期】    991223
【裁判案由】    業務侵占等
【裁判全文】
臺灣臺中地方法院刑事判決              99年度易字第3194號
公  訴  人  臺灣臺中地方法院檢察署檢察官
被      告  鄭駿樺
選任辯護人  張仕融律師
上列被告因業務侵占等案件，經檢察官提起公訴（99年度偵字第
18370、21137號），本院判決如下：
    主    文
鄭駿樺犯業務侵占罪，處有期徒刑陸月，如易科罰金，以新臺幣
壹仟元折算壹日。又犯詐欺取財未遂罪，處有期徒刑貳月，如易
科罰金，以新臺幣壹仟元折算壹日。扣案之定期換表工作證壹張
，沒收之。應執行有期徒刑柒月，如易科罰金，以新臺幣壹仟元
折算壹日。扣案之定期換表工作證壹張，沒收之。
鄭駿樺被訴毀棄文書部分無罪。
    犯罪事實
一、鄭駿樺自不詳之時間起至民國99年4月止，受僱於台灣電力
    股份有限公司(下稱台電公司)之外包廠商「全台電氣有限公
    司」(下稱全台公司)，擔任電表換裝業務，為從事業務之人
    。(一)詎其竟意圖為自己不法之所有，而基於業務侵占之犯意
    ，於98年7月間某日，在全台公司，利用其向全台公司每半
    個月領出及繳回電表之機會，自全台公司領出全新之電表2
    個，再前往公司所指派不詳地點之客戶換裝新電表。鄭駿樺
    於換裝電表完成後，未將更換之舊電表(電表編號00000000
    號、00000000號)依規定繳還全台公司，而於98年7月間某日
    以後，在不詳地點，將上述2個舊電表予以侵占入己。(二)鄭
    駿樺復基於意圖為自己不法所有之犯意，於99年7月26日下
    午2、3時許，至臺中市○區○○街58號1樓之1，向承租該房
    屋之曾恩靜佯稱其為台電公司人員，並出示其先前任職全台
    公司之「台灣電力公司台中區營業處全台電氣有限公司定期
    換表工作證」，表示曾恩靜承租之上址房屋電表有問題等語
    ，曾恩靜即請出租人張俊偉前來了解。嗣張俊偉於同日下午
    3 時許抵達上址，2人一同至上址地下室觀看電表，鄭駿樺
    抵達地下室放置電表處後，旋即將上址及另一用戶之電表拆
    卸，再使用三用電表測量2電表，向張俊偉表示上址電表有
    問題，嗣後2人回到上址1樓，鄭駿樺即出示「台灣電力公司
    台中區營業處全台電氣有限公司定期換表工作證」、向張俊
    偉表示其為台電公司人員，並告知張俊偉上址有竊電情事，
    如向台電公司報備電表有問題，除需補繳電費外，還會有5
    年以下有期徒刑刑責，惟其可以處理，費用為新臺幣(下同
    )15,000元，但看張俊偉很老實，就算9000元就好等語，使
    張俊偉陷予錯誤，同意回家詢問家人是否以9000元代價更換
    該電表。嗣張俊偉回家後，查覺有異，經電話詢問台電公司
    後，台電公司告以更換電表不會有收費問題。張俊偉始知受
    騙旋即報警，於翌日13時30分許，趁鄭駿樺至上址欲更換電
    表時，為警會同台電公司劉昌仁稽查員共同查獲鄭駿樺，其
    因而詐欺未遂，並當場在上址及鄭駿樺使用之車牌號碼為LN
    5-332號重型機車置物箱內，扣得上址之電表1個及鄭駿樺所
    侵占之電表2個、及其所有之換表工程明細表1卷及上開定期
    換表工作證1張，而查悉上情。
二、案經張俊偉訴由臺中市警察局第三分局報告臺灣臺中地方法
    院檢察署檢察官偵查起訴。
    理    由
壹、程序部分
一、按被告以外之人（包括證人、鑑定人、告訴人、被害人及共
    同被告等）於審判外之陳述雖不符刑事訴訟法第159條之1至
    之4等四條之規定，而經當事人於審判程序同意作為證據，
    法院審酌該言詞陳述或書面陳述作成時之情況，認為適當者
    ，亦得為證據；當事人、代理人或辯護人於法院調查證據時
    ，知有刑事訴訟法第159條第1項不得為證據之情形，而未於
    言詞辯論終結前聲明異議者，視為有前項之同意，同法第15
    9條之5定有明文。立法意旨在於傳聞證據未經當事人之反對
    詰問予以核實，原則上先予排除。惟若當事人已放棄反對詰
    問權，於審判程序中表明同意該等傳聞證據可作為證據；或
    於言詞辯論終結前未聲明異議，基於尊重當事人對傳聞證據
    之處分權，及證據資料愈豐富，愈有助於真實發見之理念，
    且強化言詞辯論主義，使訴訟程序得以順暢進行，上開傳聞
    證據亦均具有證據能力。查本件公訴人、被告及辯護人對於
    本院就後述實體部分所引之證人證述及書證內容，於本院準
    備程序及審理時均不爭執證據能力，猶未對之釋明有何顯不
    可信之情況，經本院審酌其等之內容，均無不法取得或有違
    法取供之情事，亦均適宜為本案證據，依前開說明，就後述
    實體部分所引之證人證詞及書證內容，自具有證據能力。
二、按關於非供述證據之物證，或以科學、機械之方式，對於當
    時狀況所為忠實且正確之紀錄，性質上並非供述證據，均應
    無傳聞法則規定之適用；如該非供述證據非出於違法取得，
    並已依法踐行調查程序，即不能謂無證據能力(最高法院97
    年度台上字第1401號、第6153號判決意旨可資參照)。本件
    卷附之監視錄影器翻拍及現場電表照片，乃非供述證據，係
    以相機機器之功能作用，攝錄監視錄影畫面所形成之圖像，
    不含有人類意思表達之供述要素，所拍攝內容現實情狀之一
    致性，係透過機械原理加以還原，並無人對現實情形之記憶
    、知覺經常可能發生之誤差，又公訴人、被告及辯護人均未
    爭執上開監視錄影器翻拍及現場電表照片有何違法取得之情
    形，復經本院於審理中踐行調查程序，自均有證據能力。
貳、實體部分
一、有罪部分
  (一)上開犯罪事實欄一、(一)部分，業據被告鄭駿樺於警偵訊及本
    院審理時坦承不諱，復有員警職務報告、臺中市警察局第三
    分局搜索、扣押筆錄、扣押物品目錄表、台灣電力公司台中
    區營業處全台電氣有限公司定期換表工作證及扣押物品照片
    3 張等資料在卷可稽，是被告此部分自白確與事實相符，應
    堪採信。
  (二)上開犯罪事實欄一、(二)部分，訊據被告鄭駿樺固坦承其先前
    受僱於台電公司之外包廠商「全台公司」，於99年4月份離
    職，嗣於99年7月26日下午3時許，至臺中市○區○○街58號
    1樓之1，告知曾恩靜及張俊偉該址之電表有問題曾被更改過
    ，並向張俊偉表示如果請其將電表復原成正常的電表需9,00
    0元，惟矢口否認有何詐欺取財未遂犯行，辯稱：伊之前在
    上址更換電表時，用儀器測量發現該址之電表有問題，因為
    當時檢舉竊電沒有獎金，所以伊就將電表有問題之用戶作記
    錄，待台電公司有檢舉竊電獎金時再檢舉，後來因伊離開全
    台公司2個多月沒有收入，所以伊才去電表有問題之上址，
    告知張俊偉電表有問題，被台電公司查到會罰錢，如果有辦
    法的話，請張俊偉找人把電表改回來，後來張俊偉就問伊電
    表要請誰改，伊就向張俊偉表示伊會更改，如果請伊更改的
    話，伊就意思一下收9,000元等語，經查：
    1.證人曾恩靜於警偵訊及本院審理時證稱：伊自98年4月起
      ，承租臺中市○區○○街58號1樓之1經營個人美髮店，被
      告於99年7月26日下午3時許，到上址伊經營之美髮店，將
      該址電源斷電2次，伊以為是停電，後來被告出示寫有台
      電字樣的證件，告訴伊該址電表有問題，伊即表示會請房
      東過來，後來房東來時，伊只有聽到被告跟房東說更換電
      表要9,000元等語。
    2.證人張俊偉於警偵訊及本院審理時證述：99年7月26日下
      午3時許，伊接到證人曾恩靜來電表示有台電的人員在上
      址說電表有問題，請伊過去看看，伊過了10幾分鐘抵達上
      址後，被告就向伊說上址電表有問題，並帶伊下地下室查
      看電表，伊下去看到電表後，發現電表旁邊的扣環被剪斷
      ，伊當時就問被告是否是其剪斷的，被告沒有說話並自背
      包中拿出工具開始拆卸電表，把整個電表拿起來，然後被
      告又拆另一戶的電表，再拿出三用電表測量，做實驗給伊
      看，當時實驗做完，被告告訴伊一個數據，說數據應該呈
      現多少，但是被告測量時顯示的數據並不如被告所述，而
      是2個電表顯示的數據差不多，伊就拿手機拍攝，被告再
      把電表裝回去，後來伊與被告上樓，被告即出示台電的服
      務證、告知伊為台電外包人員，被告當時身上還有一個資
      料夾，裡面有數十張台電的相關文件，被告並說不要懷疑
      ，伊是台電人員，上址電表有竊電情形，如果向台電報備
      會很麻煩，除了需補繳電費外，還有5年以下有期徒刑，
      其一般是不會幫人處理這種事情，但是如果伊願意，只要
      支付15,000元，被告就會處理好，後來被告說因為看伊很
      老實，就算伊9,000元，被告還說9,000元已經很便宜了，
      其與台電內部人員很熟，更換回去後還要跟其他人分，一
      個人才分3,000元，伊與被告互留電話離去後，伊打電話
      去台電詢問，台電說一般更換電表不會收取費用，說上開
      情形有問題，伊被騙了，伊隨即再報警，當天晚上8時許
      ，警方會同台電人員至上址查看，當時的台電人員出示的
      證件與被告不同，隔天7月27日中午12時許，被告與伊約1
      時30分許至上址更換電表，伊就通知警方，之後被告就被
      查獲等語。
    3.證人即台電公司稽查員劉昌仁於99年7月27日警詢時證稱
      ：臺中市○區○○街58號1樓之1於83年7月6日申請電表使
      用電力，並於當日完成裝設，裝設至今台電公司無派員及
      外包廠商維修，用戶新裝設電表一定是台電公司的檢驗人
      員裝設，無外包商裝設，電表年滿20年才由外包商換表，
      同時定有檢驗員當場驗收。正常裝設電表，係由經濟部中
      央標準局將電表加同字封印鉛後，交由台電公司，再由公
      司檢驗員裝設，完成後加封印鎖等語。證人劉昌仁於本院
      審理時再證述：電表之中央標準局封印鉛上有一期限，由
      台電公司主動更換電表，沒有用戶主動申請要換電表，如
      果要換電表，本身是不用錢的，如果用戶對電表有質疑，
      要送去中央標準局時，用戶才需要支付檢測費用，其餘情
      形都是不收費的等語。
    4.經核證人曾恩靜與張俊偉上開警偵訊及本院審理時證述之
      內容，渠等對於被告何時到臺中市○區○○街58號1樓之1
      、被告如何對渠等出示寫有台電字樣的證件、又如何表示
      其為台電人員、請證人張俊偉不要懷疑、後被告又如何在
      上址地下室拆卸電表、再向證人曾恩靜及張俊偉表示上址
      電表有問題、被告復如何稱其有辦法處理上址電表需收費
      9,000元等情，前後證述情節大致相符。而證人曾恩靜、
      張俊偉、劉昌仁與被告夙無嫌隙，若非被告確有為渠等上
      開證述內容之情事，實無設詞誣攀之理，且證人曾恩靜、
      張俊偉、劉昌仁於本院接受訊問前，業已依法具結，以擔
      保其證詞之真實性，是證人曾恩靜、張俊偉、劉昌仁上開
      所證，應可採信。又被告既自承其於99年4月間，已從台
      電公司之外包廠商全台公司離職，後於99年7月26日下午3
      時許有在上址，向證人曾恩靜及張俊偉出示「台灣電力公
      司台中區營業處全台電氣有限公司定期換表工作證」(見
      警卷第33頁)，表示其為台電人員。且由被告出示寫有台
      電字樣之證件以觀(見警卷第33頁)，正面記載「定期換表
      工作證、台灣電力公司台中區營業處、承包公司：全台電
      氣有限公司、有限期限：自99年1月4日至99年12月15日、
      姓名：鄭駿樺、工作證編號：C1-006」等字樣，即易使人
      認為被告為台電公司人員。從而，被告明知其已非台電公
      司外包廠商全台公司之員工，確仍於上開犯罪事實欄一、
      (二)所示時、地，對證人曾恩靜及張俊偉出示上開工作證，
      欲以此方法施以詐術，使人誤信其為台電公司之員工，而
      允其從事電表查驗、更換服務之事實，堪以認定。
    5.又電表之中央標準局封印鉛上有一期限，期限一到由台電
      公司主動更換電表，用戶無須支付任何費用，如果用戶對
      電表有質疑，要送去中央標準局時，用戶才需要支付檢測
      費用，其餘情形都是不收費用等情，業據證人劉昌仁證述
      如前，被告既前任職於台電公司之外包廠商全台公司，負
      責擔任電表換裝業務，其當知悉台電公司定期更換電表，
      用戶是無需支付任何費用，且其於警詢時供陳99年7月27
      日，未直接找張俊偉而在上址徘徊，係因發現上址門口有
      很多人，幫用戶改電表係不合法行為，所以不敢前往等語
      。是被告明知更換電表無須付費、幫用戶改電表係不合法
      行為，竟仍於99年7月26日向證人張俊偉佯稱向台電公司
      報備電表有問題很麻煩，除須補繳電費外，還有5年以下
      有期徒刑，並表示其可以處理上址電表之問題、需收取費
      用9,000元等語，足認被告主觀上亦明知其行為係屬施用
      詐術，殆屬無疑，其上開行為致使證人張俊偉陷於錯誤，
      表明要回家詢問家人是否要花費9,000元請被告處理一節
      ，亦可認定。
    6.再被告前於警詢時供陳：伊之前為台電外包換表人員，曾
      至上址大樓更換電表，經使用勾表檢測張俊偉用戶電表測
      試值異常，伊有作紀錄，後來伊於99年4月離職沒有工作
      ，所以想告知用戶希望對方能給予金錢答謝，伊當時是想
      將該用戶原來有加裝電阻之電表將電阻去除，使電表回歸
      正常數值，機車置物箱內扣案之電表2個係要將用戶張俊
      偉之電表改回正常所用等語。惟被告於本院審理時卻改稱
      ：伊之前在上址更換電表時，用儀器測量發現該址之電表
      有問題，因為當時檢舉竊電沒有獎金，所以伊就將電表有
      問題之用戶作記錄，待台電公司有檢舉竊電獎金時再檢舉
      ，後來因伊離開全台公司2個多月沒有收入，所以伊才去
      電表有問題之上址，告知張俊偉電表有問題，被台電公司
      查到會罰錢，如果有辦法的話，請張俊偉找人把電表改回
      來，後來張俊偉就問伊電表要請誰改，伊就向張俊偉表示
      伊會更改，如果請伊更改的話，伊就意思一下收9,000元
      等語。而證人劉昌仁於本院審理時另證述：台電公司是從
      99年7月28日起開始有檢舉竊電獎金，只有外界可以有檢
      舉竊電獎金，員工及眷屬三親等都不可以，上址電表係中
      央標準局同字號加工，且於電表內部電壓線改接地，致使
      計量器失準等語、證人張俊偉於本院審理時證述：99年7
      月26日下午3時許，伊與被告至上址地下室查看電表，伊
      下去看到電表後，發現電表旁邊的扣環被剪斷，伊當時就
      問被告是否是其剪斷的，被告沒有說話並自背包中拿出工
      具開始拆卸電表，把整個電表拿起來，然後被告又拆另一
      戶的電表，再拿出三用電表測量，做實驗給伊看，當時實
      驗做完，被告告訴伊一個數據，說數據應該呈現多少，但
      是被告測量時顯示的數據並不如被告所述，而是2個電表
      顯示的數據差不多等情。參以系爭上址電表確為中央標準
      局同字號加工，且於電表內部電壓線改接地，致使計量器
      失準之情形，有台灣電力公司用電實地調查書在卷可參，
      惟被告於警詢時竟認為該電表係加裝電阻，於99年7月26
      日在上址測試電表給證人張俊偉觀看時，測試數值並無如
      其所述之差異，則被告於99年7月26日下午3時許是否的確
      知悉上址電表有問題一節，已有疑義。又被告於99年7月
      26日至上址告知用戶電表有問題時，台電公司尚無檢舉竊
      電獎金，且被告究竟是要將上址電表內之電阻除去，亦或
      是使用在機車置物箱查扣之2個電表使該電表回復正常，
      至上址告知電表有問題係為了希望用戶給予金錢答謝、或
      是向台電檢舉取得竊電獎金、亦或收取費用幫用戶將電表
      復原，前後已供述不一，再被告如係為檢舉竊電獎金，又
      何須向證人張俊偉表示如支付9,000元其有辦法處理好電
      表問題。從而，被告上開所辯，顯係犯後推委卸責之詞，
      尚難採信。
    7.此外，復有職務報告、台中市警察局第三分局搜索、扣押
      筆錄、扣押物品目錄表、定期換表工作證、換表工程明細
      表15張、台灣電力公司用電實地調查書、99年度台電定期
      電表更換通知單、臺中市○○街58號1樓之1自95年1月份
      起至99年度7月份止及自95年1月份起至99年度11月份止之
      用電明細、竊電案現場照片6張、現場圖、扣押物品照片3
      張、監視錄影器翻拍照片及被告於99年7月26日下午於上
      址地下室拆卸電表之照片共31張、事故搶修及維護工作紀
      錄表、台電公司後送處理單及被告扣案資料竊電稽查情形
      表等資料在卷可稽，及電表3個(編號第00000000、000000
      00、00000000號)、換表工程明細表1卷及上開定期換表工
      作證1張扣案可證，本案事證明確，被告犯行洵堪認定，
      應依法論科。
  (三)核被告所為，係犯刑法第336條第2項、第339條第3項、第1
    項之業務侵占罪及詐欺取財未遂罪。被告所犯上開二罪間，
    犯意個別，行為互異，應分論併罰。再被告著手於詐欺取財
    犯行之實施，嗣因證人張俊偉察覺有異，詢問台電公司後得
    知更換電表無須收費，經證人張俊偉報警而未能得逞，咸屬
    未遂犯，依刑法第25條第2項之規定減輕其刑。爰審酌被告
    係台電公司外包廠商全台公司之員工，所領取、更換之電表
    理應據實繳回，不得擅自使用，以保護公司之利益，詎竟將
    業務上所持有之扣案電表2個予以侵占，並損及公司之利益
    ，惟念就此部分坦承犯行，然其就詐欺取財未遂罪部分犯後
    否認犯行暨其他犯罪之目的、所受之剌激、手段、犯人之智
    識程度、犯罪所得財物等一切情狀，分別量處如主文所示之
    刑，及定其應執行之刑，並均諭知易科罰金之折算標準。至
    扣案之定期換表工作證1張，係被告所有，業據其供承在卷
    ，且該定期換表工作證為被告供犯罪所用之物，爰依刑法第
    38條第1項第2款之規定併予宣告沒收之。至扣案之電表3個(
    編號第00000000、00000000、00000000號)，非被告所有供
    本件犯罪所用，另扣案之換表工程明細表1卷，係被告之前
    工作時記載異常電表紀錄(見警卷第5頁)，尚無證據可證明
    與本案有何關聯，本院自均無從併予宣告沒收之。
二、無罪部分
  (一)公訴意旨略以：被告鄭駿樺基於毀損之犯意，於99年7月26
    日下午3時許，擅自至不知情之曾恩靜向不知情之張俊偉承
    租位在臺中市○區○○街58號1樓之1，以不詳器具，將張俊
    偉向台電公司承租使用之電表(電表編號00000000號)之經濟
    部中央標準局同字號封印鎖剪掉，再以快乾膠黏住，並將電
    表內部電壓線圈改接地，使電流計量器失準，足生損害於張
    俊偉及台電公司，因認被告此部分涉有刑法第352條之毀棄
    文書罪嫌。
  (二)按犯罪事實應依證據認定之，無證據不得認定犯罪事實；又
    不能證明被告犯罪者者，應諭知罪之判決，刑事訴訟法第15
    4條第2項、第301條第1項前段分別定有明文。次按事實之認
    定，應憑證據，如未能發現相當證據，或證據不足以證明，
    自不能以推測或擬制之方法，以為裁判基礎；又所謂認定犯
    罪事實之證據，係指足以認定被告確有犯罪行為之積極證據
    而言，而認定犯罪事實所憑之證據，雖不以直接證據為限，
    間接證據亦包括在內，然而無論直接或間接證據，其為訴訟
    上之證明，須於通常一般人均不致有所懷疑，而得確信其為
    真實之程度，始得據之為有罪之認定，倘其證明尚未達到此
    一程度，而有合理懷疑存在時，事實審復已就其心證上理由
    予以闡述，敘明其如何無從為有罪之確信，因而為無罪之判
    決，尚不得任意指為違法（最高法院29年上字第3105號、40
    年台上字第86號、76年台上字第4986號等判例要旨供參）。
  (三)公訴人認被告涉有此部分罪嫌，無非係以證人張俊偉、曾恩
    靜、劉昌仁之證述及卷附搜索扣押筆錄、照片含監視錄影器
    翻拍照片31張、現場圖1張及前述扣案之電表3個為其論據。
    然經訊之被告於本院審理時矢口否認有何毀棄文書犯行，辯
    稱：證人張俊偉上址電表之經濟部中央標準局同字號封印鎖
    不是伊剪掉的，伊也沒有以快乾膠黏住，該電表的內部電壓
    線圈改接地也不是伊改的，內部電壓線圈改接地是很專業的
    工作，伊不可能在地下室做，且伊也沒有銲槍，沒有那些改
    接的工具，該電表改接地情形已經改很久了等語。
  (四)經查：
    1.證人曾恩靜於警詢時證述：伊沒有將承租之臺中市○區○
      ○街58號1樓之1電表內部電壓線改接地，欲使計量器失準
      進而竊電，伊自98年4月開始承租上址至99年7月27日止，
      並不知道上址之電表有遭破壞，亦無發現有人破壞上址之
      電表，因為該上址大樓地下室很多人出入等語；嗣於99年
      8月25日偵查中證述：上址電表如何被毀損，因為係房東
      張俊偉和被告下去地下室，所以伊不清楚，之後隔天99年
      7月27日被告被抓後，警察跟電力公司人來伊才有下去地
      下室等語；後於本院審理時證述：伊於98年4月承租上址
      房屋時，房東張俊偉有會同伊到地下室看上址電表，伊看
      不出來承租時之電表與99年7月27日之電表有何不同等語
      。
    2.證人張俊偉於警詢時證稱：上址電表裝設在地下室，該房
      屋出租前1年，伊有查看電表並沒有發現有異常情事，出
      租之後，伊就沒有再前往查看，但房客曾恩靜有告訴伊於
      99年7月26日下午3時許有2次跳電，後來伊有和被告到地
      下室看電表，被告在拆解電表的同時，伊看到電表之鉛封
      條斷裂，伊有問被告鉛封條為何斷裂，被告說不是他弄得
      ，伊就拍照存證等語；嗣於偵查中證稱：伊於99年7月26
      日下午到上址，被告告訴伊上址電表有竊電情形，2人就
      一起到地下室看，到地下室後，伊就發現電表外面的封箋
      已經被破壞，但伊出租該屋時，有和房客一起去確認電表
      狀況，當時電表是完好的，後來和被告下去看的時候，發
      現電表有被破壞，伊就問被告是不是他剪斷的，被告說不
      是等語；後於本院審理時亦證稱：99年7月26日下午3時許
      ，伊接到證人曾恩靜來電表示有台電的人員在上址說電表
      有問題，請伊過去看看，伊過了10幾分鐘抵達上址後，被
      告就向伊說上址電表有問題，並帶伊下地下室查看電表，
      伊下去看到電表後，發現電表旁邊的扣環被剪斷，伊當時
      就問被告是否是其剪斷的，被告沒有說話，當初房子出租
      給曾恩靜時，伊有確定電表沒有問題，扣環是好的，然後
      被告就繼續拆卸電表並做實驗給我看，偵卷第38頁照片是
      伊看到扣環被剪斷時特別拍下的，偵卷第27、28頁的照片
      都是26日拍的，27頁上圖是伊和被告到地下室，看到電表
      扣環被剪斷時拍的，27頁下圖是被告拆卸電表時拍的，28
      頁上圖是被告的手，28頁下圖是被告的手在測量數值給伊
      看，99年7月26日當天，被告除了拿三用電表外，還有從
      背包拿螺絲起子或扳手來把電表撬開，該背包比資料夾小
      一點，大約法庭螢幕的三分之二大，被告在拆卸電表時沒
      有使用焊接器等語。
    3.證人劉昌仁於警詢時證述：伊於99年7月27日下午1時30分
      許，到臺中市○區○○街58號1樓之1，發現該戶電表封印
      鎖已拆除，經濟部中央標準局同字號遭加工，電表內部電
      壓線改接地，致使計量器失準，依伊觀察該戶電表封印係
      人為破壞，因該中央標準局封印有遭人用快乾膠黏住，該
      痕跡為舊痕，但多久無法判斷等語；嗣於偵查中證述：99
      年7月27日伊至上址地下室時，發現上址用戶電表封印鎖
      已經剪掉，中央標準局銅製封印箋用快乾膠黏住，電表內
      部電壓線改接地，讓電表的計量會減少三分之二，這些修
      改的是否為新痕跡，因伊沒有在現場所以不敢亂給講等語
      ；後於本院審理時證述：伊於99年7月27日到上址，發現
      該戶電表封印鎖被剪斷，中央標準局的封印鉛是用快乾黏
      住，當時伊用儀器測量時，發現該電表磁力偏低，伊就將
      電表拆下來，用三用電表量測，發現內部電壓線圈改接地
      ，當時有請警察將電表封存帶回，偵卷第38頁和第40頁照
      片之銅線有何不同，伊無法比對，如果銅線有新舊的話，
      應該有偽造中央標準局封印鉛，就不需用快乾膠黏住，換
      新的就好，本件電表內部電壓線圈改接地，通常不會在現
      場做，因為改接地，除了要拆開電表外罩外，還要把電壓
      線剪斷焊接到接地，伊用手電筒照電表，如果有用快乾膠
      ，會有發亮的現象，銅線都是同一條，不可能有新、舊的
      銅線，伊只能判斷是舊的銅線，無法從銅線外觀來判斷竊
      電多久，要使中央標準局同字號加工，內部電壓線圈改接
      地，在現場需要快乾膠、尖嘴鉗、焊接器(小的，現場要
      有插座，大小約20公分，直徑約十元硬幣大小)及撬開封
      印鎖的特殊工具(將封印鎖壓下去就可以拔起來，也是小
      工具)，這些設備如果齊全的話，將電表改造大約需時10
      分鐘，從警詢卷第20、21、29頁的照片來看被告攜帶的包
      包如果有帶上述工具，應該會很重，包包應該不會如照片
      那麼小等語。
    4.經核證人曾恩靜、張俊偉及劉昌仁上開證述內容，證人張
      俊偉於98年4月份，將臺中市○區○○街58號1樓之1房屋
      出租給證人曾恩靜，出租時2人有一同查看上址電表之狀
      況，惟出租後迄99年7月26日已超過1年，期間2人皆未查
      看上址電表有無任何異狀，因而未發現電表有遭破壞之情
      形，而證人曾恩靜亦證稱上址大樓地下室很多人出入，則
      上址電表之經濟部中央標準局同字號封印鎖被剪掉，再以
      快乾膠黏住，並將電表內部電壓線圈改接地，使電流計量
      器失準之情形，是否係被告所為，已有疑義。又欲加工中
      央標準局同字號，將電表內部電壓線圈改接地，在現場需
      要快乾膠、尖嘴鉗、焊接器及撬開封印鎖的特殊工具，設
      備如果齊全，將電表改造大約需時10分鐘，從警詢卷第20
      、21、29頁的照片來看，被告攜帶的包包如果有帶上述工
      具，應該會很重，包包應該不會如照片那麼小，被告於99
      年7月26日當天，除了拿三用電表外，還有從背包拿螺絲
      起子或扳手來把電表撬開，該背包比資料夾小一點，大約
      法庭螢幕的三分之二大，被告在拆卸電表時，沒有使用焊
      接器等情，業據證人劉昌仁、張俊偉證述如前，是被告於
      99年7月26日當天，是否有攜帶齊全之工具，進而能將上
      址電表之中央標準局同字號加工、內部電壓線圈改接地，
      亦有疑問。復觀之上址地下室監視錄影器翻拍照片，被告
      雖於99年7月26日下午2時17分，進入上址大樓之騎樓，於
      同日下午2時18分，往大樓地下室方向行走，於同日下午2
      時19分，走向上址大樓電表之擺放位置，於同日下午2時
      32分，離開上址地下室走上大廳，被告在上址地下室停留
      約14分鐘，惟仍無法自監視錄影器翻拍照片得知被告究竟
      在上址地下室從事何事、是否有毀損上址電表之中央標準
      局同字號封鉛、將內部電壓線圈改接地等情。
  (五)綜上所述，證人張俊偉之上址電表固然有經濟部中央標準局
    同字號封印鎖被剪掉，再以快乾膠黏住，並將電表內部電壓
    線圈改接地，使電流計量器失準之情形，而被告自承於99年
    7月26日下午3時許，有至上址向證人曾恩靜、張俊偉表示電
    表有問題，惟本院綜合公訴人所提出之上開證據及卷內之所
    有直接及間接證據後，認為尚無法達到令通常一般之人均不
    致於有所懷疑，而得確信被告確有公訴人所指上開毀損文書
    之犯行。此外，復查無其他積極之證據，足資證明被告確有
    上開毀損文書之行為，揆諸首揭法條及判例、判決意旨，應
    認不能證明被告犯罪，依法應為被告無罪之諭知。
據上論斷，依刑事訴訟法第299條第1項前段、第301條第1項前段
，刑法第336條第2項、第339條第1項、第3項、第25條第2項、第
41條第1項、第38條第1項第2款、第51條第5款，刑法施行法第1
條之1第1項前段、第2項，判決如主文。
本案經檢察官林明誼到庭執行職務。
中    華    民    國    99    年    12    月    23    日
                  刑事第四庭  審判長法  官  吳進發
                                    法  官  黃益茂
                                    法  官  李婉玉
以上正本證明與原本無異。
如不服本判決應於收受判決後10日內向本院提出上訴書狀，並應
敘述具體理由；其未敘述上訴理由者，應於上訴期間屆滿後20日
內向本院補提理由書（均須按他造當事人之人數附繕本）「切勿
逕送上級法院」。
                                    書記官  林政佑
中    華    民    國    99    年    12    月    23    日
附錄論罪科刑法條
刑法第336條第2項、第339條第1項、第3項
中華民國刑法第336條
（公務公益侵占罪、業務侵占罪）
對於公務上或因公益所持有之物，犯前條第 1 項之罪者，處 1
年以上 7 年以下有期徒刑，得併科 5 千元以下罰金。
對於業務上所持有之物，犯前條第 1 項之罪者，處 6 月以上
5 年以下有期徒刑，得併科 3 千元以下罰金。
前二項之未遂犯罰之。
中華民國刑法第339條
（普通詐欺罪）
意圖為自己或第三人不法之所有，以詐術使人將本人或第三人之
物交付者，處 5 年以下有期徒刑、拘役或科或併科 1 千元以下
罰金。
以前項方法得財產上不法之利益或使第三人得之者，亦同。
前二項之未遂犯罰之。

司法院資訊處製作；財團法人民間司法改革基金會備份。
